臺灣臺南地方法院刑事判決
　　自　訴　人　丙○○
　　代　理　人　楊丕銘律師
　　被　　　告　乙○○
　　選任辯護人　林國明律師
右列被告因背信等案件，經自訴人向本院提起自訴 ，本院判決如左：
    主  文
乙○○無罪。
    理  由
壹、自訴意旨略稱：（一）自訴人丙○○自民國（下同）八十二年間起自行以第三人
    名義或受託代人標購法拍屋，而標購法拍屋所需之資金大多向被告乙○○借貸，
    惟被告則先向金主甲○○以月息二分（即百分之二）借入後，再以月息三分（即
    百分之三）轉借予自訴人，故被告一般之作法係囑由金主先將借貸之本金中預扣
    月息二分後，再將餘款逕行匯入自訴人之帳戶或以銀行支票交予自訴人，而被告
    一方面依借款本金之數額預先開立其自己名義之到期取款條予金主，以便金主於
    清償期屆至時持以提領取償，另一方面則俟自訴人收到借款後，再向自訴人預收
    一分（即百分之一）之月息，被告自八十二年間起以上開方式借款予自訴人，僅
    其中八十九年三月至九十年六月之十六個月間，被告即向自訴人收取高達新臺幣
    （下同）六百十九萬四千八百元之重利，被告此部分之行為應係觸犯刑法第三百
    四十四條第一項重利罪嫌。（二）自訴人於九十年六月十八日因尚積欠被告三百
    萬元、三百萬元、五百五十萬元三筆即合計一千一百五十萬元之借款未還，自訴
    人即提供臺南市○○路八九號、九一號、永福路二段七十號之一等房地為金主設
    定金額一千一百五十萬元之第二順位抵押權，且自訴人就上開房地又許以一百萬
    元之報酬委託被告全權處理出租予誠泰商業銀行之事務，而被告亦已與誠泰商業
    銀行達成「由誠泰商業銀行以給付四千五百萬元押租金，而不另給付租金之條件
    承租」之初步共識，若可簽訂租賃契約，自訴人自有資力清償被告之借款。嗣於
    九十年六月十九日，被告與自訴人同至金主住處將上開抵押權設定資料交予金主
    ，被告並當場向金主陳稱：誠泰商業銀行大約於九十年十月左右即可決定以四千
    五百萬元之押租金承租等語，金主聞言即同意將自訴人所簽發之發票日為九十年
    六月二十三日而面額為三百萬元、發票日為九十年六月二十七日而面額為三百萬
    元、發票日為九十年六月三十日而面額為五百五十萬元之支票各一張均延至九十
    年十月三十一日俟自訴人仍不能清償時始行提示。詎被告受自訴人委任處理與誠
    泰商業銀行就上開房地洽訂租約之事務，竟意圖損害自訴人之利益，提前於九十
    年七月十六日提示上開支票，但均因存款不足而遭退票，致自訴人信用破產，誠
    泰商業銀行亦因而不願與自訴人簽訂租約，被告此部分之行為應係觸犯刑法第三
    百四十二條第一項背信罪嫌。（三）被告於九十年七月初向自訴人稱：金主要向
    妳催討二百萬元等語，自訴人乃去電向金主詢稱：我們不是已經協議延到十月三
    十一日才清償的嗎？金主即答稱：我不是向妳催討，我是向乙○○催討，因乙○○另欠我四百萬元，我是向乙○○催討欠我之這筆錢等語。自訴人即轉知被告上
    情，然被告卻蠻橫地稱：我不管，反正金主向我討錢，我就是要找妳要等語。自
    訴人無奈地稱：我現在沒錢，但是我都在積極的出售房地，一有錢，立刻就還等
    語。但被告卻嚇稱：我不管，妳不還錢，我就叫黑道兄弟來向妳要等語，自訴人
    因而心生畏怖。嗣於九十年七月十三日晚上七時四十分，被告真率同三名男子至
    自訴人住處，被告當時以手指著自訴人而向該三名男子稱：錢，我就是交給她的
    ，你們找她要等語，被告及該三名男子即限制自訴人之行動自由，不准自訴人離
    去，亦不准自訴人打電話，藉此脅迫自訴人清償借款。經自訴人苦苦哀求，被告
    及該三名男子始勉強同意讓自訴人打電話給金主，在電話中自訴人詢問金主為何
    還沒到約定的十月底之清償期即來催討借款，金主則答稱：那是乙○○個人之意
    思等語。通話畢後，自訴人即擬邀被告於九十年七月十四日上午十時至金主住處
    把話講清楚，惟該三名男子則稱：要談就現在談，如果你要約明天也可以，但是
    到時候一定要見到錢才行等語，當時自訴人為求脫困起見，不得已乃答應被告及
    該三名男子之要求，然該三名男子於臨去前又嚇稱：明天如果見不到錢，就要妳
    好看等語。同時，被告亦嚇稱：在七月十六日以前至少要見到二百萬元，否則合
    計一千一百五十萬元之三張票，就要軋入銀行，而且我還會再帶人過來等語。俟
    被告及該三名男子離去後，自訴人又打電話給金主稱：乙○○帶人來恐嚇我，我
    恐怕會有生命之危險等語，金主即答稱：明天，我會跟乙○○講清楚，你就不用
    過來我這裏了等語。嗣於九十年七月十四日上午十一時，金主打電話給自訴人稱
    ：乙○○等三人就在我這裏，你立刻過來我這裏，他帶來的兩個人是黑道大哥的
    手下，你也要趕快去找道上兄弟來解決這件事，他們已經撂下狠話，說既然插了
    手，就要管到底，現在是做戲的欲煞，看戲的不煞（台語），我也無法控制情勢
    了，你要自己注意等語。自訴人聞言，更是不敢前去，當時自訴人正在一朋友處
    ，而該人亦係被告之朋友，自訴人即央求該朋友出面打圓場，該朋友即打電話給
    被告，要求被告不可亂來，當日此事始暫告平息，被告此部分之行為應係觸犯刑
    法第三百零四條第一項強制及第三百零五條恐嚇等罪嫌等語。
貳、被告被訴重利罪嫌部分：
一、訊據被告堅決否認有重利之犯行，辯稱：丙○○於九十年三月六日向其表示代顧
    客標購法拍屋而需款三百萬元，於拍得後可向銀行抵押貸款七成，二個月內銀行
    撥款出來，立即償還，月息二分，其誤以為丙○○屆期必能償還，乃向友人甲○○調借，甲○○遂於該日自臺南市第六信用合作社轉帳存入二百八十八萬元（預
    扣二個月利息十二萬元）至臺南市第六信用合作社大興分社丙○○之帳戶內。嗣
    丙○○又於九十年三月十五日向其表示欲借五百五十萬元，其再向甲○○調借，
    而甲○○亦於該日轉帳存入五百二十八萬元（預扣二個月利息二十二萬元）至丙○○之帳戶內，嗣丙○○復於九十年四月十八日向其表示欲借三百萬元，其又向
    甲○○調借，甲○○再於該日轉帳存入二百八十八萬元（預扣二個月利息十二萬
    元）丙○○之帳戶內。詎丙○○屆期均未清償，僅簽發發票日為九十年六月二十
    三日而面額為三百萬元、發票日為九十年六月二十七日而面額為三百萬元、發票
    日為九十年六月三十日而面額為五百五十萬元之支票各一張予其以抵債，但屆期
    經提示均遭退票，其借款予丙○○之月息應係二分，而非三分。又縱月息真係三
    分，但相較於一般民間借貸之利息而言，尚非重利，且丙○○係從事代書業務之
    人，而借款之目的係標購法拍屋，應無急迫、輕率或無經驗之情事，故其借貸之
    行為應不成立重利罪等語。
二、經查：
（一）按刑法第三百四十四條重利罪成立之要件，須取得與原本顯不相當之重利，始
      足當之。而所謂取得與原本顯不相當之重利，係指就原本利率、時期核算及參
      酌當地之經濟狀況，較之一般債務之利息，顯有特殊之超額者而言。又按公眾
      週知之事實，無庸舉證，刑事訴訟法第一百五十七條亦定有明文。
（二）觀諸被告在臺南市第六信用合作社００二四九—五—一號帳戶之交易明細表內
      所載「九十年五月十四日，0000000號票據，存入十三萬五千元及九十
      年五月十五日，0000000號票據，存入二十四萬七千五百元」等字句，
      可知於九十年五月十四日，0000000號票據面額十三萬五千元及九十年
      五月十五日，0000000號票據面額二十四萬七千五百元之票款均已存入
      被告在臺南市第六信用合作社００二四九—五—一號之帳戶內。且被告於本院
      審理時亦自承：「（自訴狀附表二編號八即0000000號支票及編號十即
      0000000號支票）由我提示，這兩張應該是利息票。」等語（參閱本院
      九十年十二月五日訊問筆錄），足見被告確曾收到自訴人分別給付之借款利息
      十三萬五千元及二十四萬七千五百元無訛。又縱自訴人所言上開十三萬五千元
      及二十四萬七千五百元真係自訴人分別依序於九十年五月十二日借款三百萬元
      及九十年五月十五日借款五百五十萬元之一個半月之利息等語不虛，但經計算
      結果，上開借款均為月息三分，而民間借款通常亦為月息二分或三分，此為一
      般有民間資金往來之經驗者所熟知，相關報章雜誌對銀行及民間利息之起落，
      亦時有報導，此為公眾週知之事實，應無庸舉證。既然被告與自訴人約定之借
      款月息僅為三分，縱甚或略高，但參酌當時臺南市之經濟狀況，較之一般民間
      借貸之利息，並無特殊超額之處，應非屬不相當之重利（參閱最高法院八十六
      年度上易字第四五七號判例）。
三、綜上所述，被告所辯其借款月息為二分等語，或非可採，但其所辯借款之利息尚
    未達到重利之程度等語，則應可採。
、被告被訴背信罪嫌部分：
一、訊據被告堅決否認有背信之犯行，辯稱：丙○○並未委任其處理臺南市○○路八
    九號、九一號、永福路二段七十號之一等房地出租予誠泰商業銀行之事務，且丙○○向其所借之款項並未於約定之期限內償還，僅簽發發票日為九十年六月二十
    三日而面額為三百萬元、發票日為九十年六月二十七日而面額為三百萬元、發票
    日為九十年六月三十日而面額為五百五十萬元之支票各一張予其以抵債，其屆期
    依法提示上開支票，係行使債權之正當方法，應不成立背信罪等語。
二、經查：
（一）按刑法第三百四十二條背信罪，必須違背任務之行為，具有為圖取不法利益，
      或圖加不法損害之意思，為其構成要件，若本人利益之受損，乃係基於正當原
      因，並非不法，則因缺乏犯罪意思要件，即難律以本罪（參閱最高法院五十三
      年度台上字第二四二九號判例）。
（二）既然被告否認受自訴人之委任以處理臺南市○○路八九號、九一號、永福路二
      段七十號之一等房地出租予誠泰商業銀行之事務，則自訴人應就確有委任處理
      之事實提出證據以供本院查明，雖自訴人提出其與證人甲○○間於九十年八月
      十日通話之電話之錄音帶一捲及譯文一份，並聲請傳訊證人甲○○作為證，但
      本院勘驗上開電話錄音帶及譯文時，證人甲○○已當庭表示錄音帶是三、四通
      電話剪接而成為一通等語（參閱本院九十一年三月二十六日勘驗筆錄），顯然
      證人甲○○否認上開電話錄音帶內容之真實性，則上開電話錄音帶之內容是否
      可盡信，本非無疑。又縱上開電話錄音帶內容可信，但證人甲○○並未在電話
      中表明自訴人曾委任被告處理臺南市○○路八九號、九一號、永福路二段七十
      號之一等房地出租予誠泰商業銀行事務之話語，僅表示「你不通講是我給你講
      延到十月底，是三人六面」等語，揆諸該語句之含意，至多僅能證明被告同意
      將右揭三張支票均延到十月底始提示而已，故上開電話錄音帶及譯文尚不能作
      為自訴人委任被告處理臺南市○○路八九號、九一號、永福路二段七十號之一
      等房地出租予誠泰商業銀行事務之證據。且右揭三張支票既均係自訴人為償還
      借款而簽發予被告的，則被告本得依票據法之規定提示，即便被告真曾同意延
      至九十年十月三十一日始提示，但仍無礙於被告依法享有之提示權，被告仍得
      於票載發票日屆至後隨時提示，僅係被告於九十年十月三十一日前提示，是否
      違反約定及應否負民事責任之問題而已。又既然被告提示右揭支票係行使票據
      法上之權利，具有正當之原因，縱真致誠泰商業銀行不願承租上開房地而造成
      自訴人之損害，被告仍無成立背信罪之可言。
三、綜上所述，被告所辯其無背信之犯行，尚屬可採。
肆、被告被訴恐嚇及強制罪嫌部分：
一、訊據被告否認有恐嚇及強制之犯行，辯稱：其未曾恐嚇丙○○，亦未帶同流氓至
    丙○○住處以強制及恐嚇之手段討債等語。
二、經查：
（一）按犯罪事實應依證據認定之，無證據不得推定其犯罪事實，刑事訴訟法第一百
      五十四條定有明文。
（二）既然被告否認曾對自訴人有強制及恐嚇之行為，則自訴人應就被告確有其事提
      出證據以供本院查明，雖自訴人提出右揭電話錄音帶一捲及譯文一份，並聲請
      傳訊證人甲○○作為證。惟綜觀上開譯文所載，證人甲○○在電話中僅提及被
      告曾帶人去自訴人住處而已，至於被告及其所帶去之人以何種方式強制及恐嚇
      自訴人，則隻字未提。且證人甲○○當時並未在場親眼目睹經過之情形，則其
      所言即未必與實情完全相符，況證人甲○○於本院勘驗及作證時又均否認上開
      錄音帶內容之真實性，有本院九十年十二月五日訊問筆錄、九十一年二月五日
      、九十一年三月二十日勘驗筆錄等各一份可佐，故上開電話錄音帶、譯文及證
      人甲○○之證詞均難作為被告確曾以強制及恐嚇之手段對自訴人討債之證據。
三、綜上所述，被告所辯其無強制及恐嚇之犯行，應屬可採。
伍、自訴人所提出之證據均不足以證明被告確有重利、背信、恐嚇及強制之行為，而
    被告又否認有上開犯行，應認不能證明被告犯罪，爰諭知無罪之判決。
據上論斷，應依刑事訴訟法第三百四十三條、第三百零一條第一項前段，判決如主文
。
中      華      民      國      九十一    年      六      月    十七    日
                            臺灣臺南地方法院刑事第五庭
                                法  官  彭  振  湘
右正本證明與原本無異。
如不服本判決，應於判決送達後十日內，向本院提出上訴狀。
                                書記官  陳  信  良
中      華      民      國      九十一    年      六      月    十七    日
